【裁判字號】    97,訴,1871
【裁判日期】    980814
【裁判案由】    殺人未遂
【裁判全文】
臺灣高雄地方法院刑事判決              97年度訴字第1871號
公  訴  人  臺灣高雄地方法院檢察署檢察官
被      告  甲○○
指定辯護人  本院公設辯護人庚○○
上列被告因殺人未遂案件，經檢察官提起公訴（97年度偵字第27
820 號），本院判決如下：
    主  文
本件公訴不受理。
    事  實
一、公訴意旨略以：被告甲○○於民國97年9 月28日21時許，在
    高雄縣大樹鄉興山村50之3 號木炭窯處，酒後與丁○○發生
    口角，竟基於殺人之犯意，持金牌啤酒空酒瓶由上而下重擊
    丁○○頭部，該空酒瓶應聲破碎，丁○○並因而受有左邊頭
    皮擦傷及右上眼瞼撕裂傷等傷害；被告見狀仍未收手，復拾
    起已斷裂之空酒瓶瓶頭朝無反擊能力之丁○○正面頸部刺去
    ，致丁○○受有頸部穿刺傷合併低血容性休克，旋為在場全
    程目擊之莊文珍送醫急救，始倖免於難。嗣經警循線於翌日
    5 時25分許查獲，並扣得前開已斷裂之空酒瓶頭1 個。因認
    被告涉犯刑法第271 條第2 項、第1 項殺人未遂罪嫌等語。
二、按犯罪事實應依證據認定之，無證據不得認定犯罪事實；不
    能證明被告犯罪者，應諭知無罪之判決，刑事訴訟法第154
    條第2 項及第301 條第1 項，分別定有明文。次按認定不利
    於被告之事實，須依積極證據，苟積極證據不足為不利於被
    告事實之認定時，即應為有利於被告之認定，更不必有何有
    利之證據；又事實之認定，應憑證據，如未能發現相當證據
    ，或證據不足以證明，自不能以推測或擬制之方法，以為裁
    判基礎。而刑事訴訟法上所謂認定犯罪事實之積極證據，係
    指適合於被告犯罪事實認定之積極證據而言，雖不以直接證
    據為限，間接證據亦包括在內；然而無論直接或間接證據，
    其為訴訟上之證明，須於通常一般之人均不致有所懷疑，而
    得確信其為真實之程度者，始得據為有罪之認定，倘其證明
    尚未達到此一程度，而有合理之懷疑存在時，致使無從形成
    有罪之確信，根據「罪證有疑，利於被告」之證據法則，即
    不得遽為不利被告之認定（最高法院30年上字第816 號、29
    年上字第3105號、30年上字第1831號、40年台上字第86號及
    76年台上字第4986號判例意旨參照）。又殺人未遂罪之成立
    ，以有戕害他人生命之故意，著手於剌殺之實行而未發生死
    亡之結果為要件，即須於實施殺害時，具有使其喪失生命之
    故意，倘缺乏此種故意，要難遽以殺人未遂罪論擬，至被害
    人受傷處所是否致命部位、傷痕之多寡、輕重如何，僅足供
    認定有無殺意之參考，不能為區別殺人與傷害之絕對標準（
    最高法院47年臺上字第1364號、48年臺上字第33號、19年上
    字第718 號判例意旨參照）。準此，欲判斷行為人主觀之犯
    意究係殺人或傷害，應就外在之客觀事證，舉凡犯罪動機、
    衝突起因、行兇具體過程、受傷部位、傷勢程度、行為人與
    被害人之關係等，加以綜合研判（最高法院98年度臺上字第
    2193號、臺灣高等法院97年度上訴字第1286號判決意旨併參
    ）。
三、證據能力之判斷：
  (一)本件被告甲○○及其辯護人以證人即冒名莊文珍作證之己○○於97年9 月29日警詢陳述（見警卷第8 至10頁）為審判外
    之陳述，爭執該次警詢筆錄之證據能力〔見本院97年度訴字
    第1871號卷（下稱本院訴卷）第40頁〕，經查：
    1.按「被告以外之人於審判外之言詞或書面陳述，除法律有
      規定者外，不得作為證據」，刑事訴訟法第159 條第1 項
      定有明文。職是，被告以外之人於審判外之言詞或書面陳
      述，均屬於傳聞證據，除有法律特別規定之外，其證據能
      力應予排除，以保障刑事訴訟程序當事人之反對詰問權。
      次按「被告以外之人於審判中有下列情形之一，其於檢察
      事務官、司法警察官或司法警察調查中所為之陳述，經證
      明具有可信之特別情況，且為證明犯罪事實之存否所必要
      者，得為證據：三滯留國外或所在不明而無法傳喚或傳喚
      不到者。」刑事訴訟法第1590條之3 著有明文。考量對質
      詰問權乃根源於憲法之刑事被告權利（大法官會議釋字第
      384 號解釋、第582 號解釋可資參照），任何有礙被告行
      使反對詰問權之例外規定，在適用範圍上自應限縮，是刑
      事訴訟法第159 條之3 第3 款之適用範圍，即應由同條「
      經證明具有可信之特別情況」及「證明犯罪事實之存否所
      必要」兩項要件從嚴加以決定。而所謂「經證明具有可信
      之特別情況」，應依陳述人於陳述時之「外部情況」是否
      具有可信性決定之，所謂「外部情況」係指就詢問有無出
      於不正方法、陳述是否出於非任意性、有無違反法定障礙
      事由期間不得詢問及禁止夜間詢問之規定、詢問時是否踐
      行應先告知義務、警詢筆錄所載與錄音或錄影內容是否相
      符等情，且必須依據陳述人之觀察、記憶、表達是否正確
      、陳述人有無虛偽陳述之動機，及對照同一待證事項之其
      他經過詰問證人之證述是否相同，有無矛盾之處而加以綜
      合決定（最高法院94年度台上字第1653號判決意旨參照）
      。
    2.查本案證人己○○曾於警詢中冒名「莊文珍」證述上揭犯
      罪情節在卷（見警卷第8 至10頁）。嗣本院依職權就上開
      警詢筆錄所載證人「莊文珍」之年籍資料，查知該「莊文
      珍」已於98年3 月6 日更名為「戊○○」，此亦有本院依
      職權查調之證人戊○○之個人戶籍資料1 份附卷可稽〔見
      本院97年度訴字第1871號卷（下稱本院訴卷）第66頁〕，
      並於98年5 月1 日審理程序中傳喚戊○○到庭作證，惟該
      到庭之戊○○否認其係本案之證人「莊文珍」（見本院訴
      卷第85、86頁），且於本院審理中證稱：（檢察官問：本
      來的名字是否叫莊文珍？）對，於今年3 月份改名為戊○○；（檢察官問：是否認識被告甲○○及被害人丁○○？
      ）都不認識，沒有看過他們；（檢察官問：97年9 月28日
      是否曾經在高雄縣大樹鄉興山村50之3 號木炭窯？）有到
      過大樹鄉，因為伊在跑大卡車，那天晚上伊應該沒有去過
      ；（檢察官問：何職？）開大卡車（HT-907），伊是靠行
      於中照貨運公司，車子是伊自己的；（檢察官問：是否曾
      經在去年年底見到有人酒後發生口角，並送傷患就醫？）
      沒有；（審判長問：是否曾經在97年9 月29日前往警局製
      作筆錄？〈提示警詢筆錄弟弟8 至10頁〉）沒有。（審判
      長問：警詢筆錄上面的名字是否你親自簽名的？）不是；
      （審判長問：警詢筆錄上面是否你的基本資料？）對，是
      伊的基本資料；（審判長問：警詢筆錄所載0000000000及
      00-0000000門號是否為你的電話？）不是，伊所持門號是
      0000000000號，伊持此號碼已經約20年了；（審判長問：
      是否知道有無其他人可能冒用你的名字？）假如有的話，
      應該很多可能，因為伊我要進入港口的話，需要填寫名字
      、身分證號碼；（審判長問：是否同意本院當庭拍照並採
      大拇指印？）同意等語明確（見本院訴卷第85至87頁），
      復有本院當庭拍攝證人戊○○照片1 張及指紋登記卡1 份
      附卷可參（見本院訴卷第94、101 頁）。
    3.復經本院依職權將上開警詢筆錄案卷及證人戊○○指紋卡
      送內政部警政署刑事警察局鑑定結果，查悉上開警詢筆錄
      內證人「莊文珍」所捺印8 枚指紋，與證人戊○○指紋比
      對結果皆不相符，惟就警詢筆錄內證人「莊文珍」捺印指
      紋輸入該局指紋電腦系統比對確認結果，卻與檔存「己○○」指紋卡左拇指指紋相符之情，此有該局98年5 月7 日
      刑紋字第0980062022號鑑驗書1 份附卷可按（見本院卷第
      98、99頁），並有本院依職權查調證人己○○（冒名莊文
      珍）之個人戶籍資料1 份附卷可稽（見本院訴卷第107 頁
      ），嗣證人己○○經本院傳拘無著，有送達證書、刑事報
      到單、本院98年7 月1 日審判筆錄、臺灣高等法院在監在
      押全國紀錄表、苗栗縣警察局頭份分局98年7 月22日份警
      偵字第0980014501號函及檢附臺灣苗栗地方法院檢察署檢
      察官拘票、拘提報告書各1 份附卷可憑（見本院卷第120
      至124 、134 、137 、138 、144 頁）。
    4.綜上，足認本院依上揭警詢筆錄所載戶籍資料傳喚本案證
      人「莊文珍（改名戊○○）」到庭，該於本院審理時到庭
      具結作證之「莊文珍（改名戊○○）」與警詢中就本案作
      證之證人「莊文珍（真實姓名為己○○）」並非同一，顯
      見本案證人「莊文珍（真實姓名為己○○）」於警詢中，
      係冒名作證。該冒名「莊文珍（真實姓名為己○○）」之
      人為本案之關鍵證人之一，而竟就案情相關事實於警詢中
      為冒名應訊，使偵審機關無從核實其證言以擔保其證述之
      真實性及憑信性，其證言是否可信已顯有可疑，當認不具
      特別可信性。再該冒名「莊文珍（真實姓名為己○○）」
      之人於警詢中冒名作證，使其縱使虛偽陳述，仍可能因無
      法追查真實本人，且非屬於偵審機關所為具結之證述而無
      從以偽證罪相繩，亦無從使證人於本院審理時令其具結後
      在認識偽證處罰之負擔下據實陳述俾以有發現真實之功能
      ，是其冒名應訊是否具有虛偽陳述之動機，實有可議，益
      徵冒名「莊文珍（真實姓名為己○○）」之人警詢中之證
      言已足認不具有可信之特別情況，該證言應不具證據能力
      。又縱認該冒名「莊文珍（真實姓名為己○○）」之人，
      係於本院審理時因所在不明而無法傳喚，惟因其於警詢中
      之證詞不具特別可信之情況，已如前述，依據前揭法律規
      定，其警詢中證詞仍無從適用傳聞法則之例外規定，故本
      案證人即冒名「莊文珍（真實姓名為己○○）」成年男子
      之警詢證詞證據能力仍應予排除。
    5.惟上開被告以外之人於審判外之言詞陳述，雖不得以之直
      接作為認定犯罪事實存否之證據，但非不得作為彈劾證據
      ，用來爭執被告、證人陳述之證明力（最高法院94年度台
      上字第6732號、94年度台上字第6881號判決要旨參照）。
      準此，證人即冒名「莊文珍（真實姓名為己○○）」之人
      於警詢中所為之陳述，雖不得直接作為認定犯罪事實存否
      之證據，但非不得作為彈劾證據之用，附此敘明。
  (二)又按被告以外之人於審判外之陳述，雖不符刑事訴訟法第15
    9 條之1 至之4 之規定，然經當事人於審判程序同意作為證
    據，法院審酌該言詞陳述或書面陳述作成時之情況，認為適
    當者，亦得為證據。又當事人、代理人或辯護人於法院調查
    證據時，知有第159 條第1 項不得為證據之情形，而未於言
    詞辯論終結前聲明異議者，視為有前項之同意，同法第159
    條之5 亦有明文。查本案所引用之其餘證據資料（詳後引證
    據），其中各項言詞或書面傳聞證據部分，縱無刑事訴訟法
    第159 條之1 至第159 條之4 或其他規定之傳聞證據例外情
    形，亦業經本院審理時予以提示並告以要旨，且各經檢察官
    、被告及其辯護人表示意見，當事人及辯護人已知上述證據
    乃屬傳聞證據，惟迄至本案言詞辯論終結前均未對該等證據
    聲明異議（見本院訴卷第148 至151 頁），依上開規定，已
    擬制同意其有證據能力，且本院審酌該等傳聞證據作成時之
    狀況，並無不宜作為證據之情形，均應認於本案有證據能力
    。
  (三)末按，傳聞法則乃對於被告以外之人於審判外之言詞或書面
    陳述，亦即針對被告以外之人於審判外以言詞或書面所為之
    供述證據所為之規範。查卷附採證照片5 張（見警卷第18、
    19頁），乃以科學、機械之方式對於查獲當時採證情況所為
    之忠實且正確之紀錄，性質上並非供述證據，故無傳聞法則
    之適用，於此又查無不得為證據之狀況，自具有證據能力。
四、本件公訴意旨認被告甲○○涉犯刑法第271 條第2 項、第1
    項殺人未遂罪嫌，無非係以被告於警詢及偵訊時之供述、證
    人即在場目擊證人「莊文珍（真實姓名為己○○）」之證述
    、國軍高雄總醫院附設民眾診療服務處診斷證明書、高雄縣
    政府警察局仁武分局扣押目錄、扣押物品目錄表及現場蒐證
    照片5 張等為據。然訊據被告固坦承曾於上揭時間、地點在
    場與被害人丁○○發生口角，並持金牌啤酒玻璃空瓶敲打丁○○頭部，致該玻璃空瓶應聲破裂之事實〔見本院97年度審
    訴卷第4979號卷（下稱本院審訴卷）第24頁反面、本院訴卷
    第38、152 頁）〕，惟矢口否認有何殺人未遂之犯行，辯稱
    ：於前揭案發時地渠本與丁○○在喝酒，嗣因渠岳母余金美
    介紹梁育誠至丁○○處做出火炭工作，而渠家人都對梁育誠
    很好，把他當成自家人一樣，丁○○向渠表示梁育誠工作不
    認真，並說梁育誠好像是渠岳母余金美所僱用的，又因之前
    丁○○曾動手毆打梁育誠，故在案發喝酒當天渠即對丁○○
    告稱：梁育誠頭腦比較不好，有什麼事情好好講，不要動手
    等語，詎丁○○心生不悅，認為梁育誠什麼事情都跟渠及家
    人報告，丁○○並稱：他現在脾氣很不好，叫渠不要惹他等
    語，雙方遂因此事吵架而打起來，渠就拿金牌啤酒玻璃空酒
    瓶打丁○○頭部，該酒瓶就應聲破裂，又因丁○○要搶渠手
    上之破酒瓶，以致不慎酒瓶刺入丁○○脖子，並非渠故意拿
    破酒瓶刺入丁○○脖子，另渠與丁○○發生衝突時，自稱「
    莊文珍」之人雖在旁邊，但在玩牌應沒有看到等語（見本院
    訴卷第38、152 、153 頁）。辯護人則以：被告與被害人本
    係好友、並無仇釁，僅因酒後發生爭執，殊難想像會因細故
    即萌生致被害人於死之動機，被害人所受傷勢並非甚重，在
    接受傷口縫合手術後，雖有在加護病房觀察治療，但之後即
    痊癒出院，被告在案發當時一見被害人流血即停手，未繼續
    攻擊，亦未阻止被害人就醫，且在現場等候被害人就醫之消
    息，益徵被告無殺人之主觀犯意等語（見本院訴卷第39、15
    4 、155 頁），為被告辯護。
五、經查：
  (一)被害人丁○○於上開時、地，因與被告甲○○發生口角，而
    遭被告持酒瓶敲打被害人頭部、不慎刺傷頸部，致被害人受
    有左邊頭皮擦傷及右上眼瞼撕裂傷、頸部穿刺傷合併低血容
    性休克等傷害之事實，業據被告於本院審理中坦承不諱（見
    本院審訴卷第25頁反面、本院訴卷第41、152 頁），核與告
    訴人即被害人丁○○之妻乙○○於警詢時（見警卷第6 、7
    頁），及證人即被害人丁○○於本院審理時之證述相符（見
    本院訴卷第78至84頁），並有被害人丁○○之國軍高雄總醫
    院附設民眾診療服務處診斷證明書、該醫院98年1 月12日醫
    雄企管字第0980000165號函及檢附之病患病情狀況說明、出
    院病歷摘要、加護中心護理及身體評估表、入出院護理紀錄
    、急診病歷、檢驗報告各1 份、受傷照片3 張、採證照片5
    張、長庚紀念醫院高雄分院診斷證明書2 份在卷可稽（見警
    卷第17至19頁、本院訴卷第48至64頁），復經本院於98年5
    月1 日審理時當庭檢視勘驗被害人即證人丁○○脖頸部位之
    傷勢，查悉證人丁○○脖子上有長約16公分由上往下的手術
    縫合疤痕之情形（見本院訴卷第79頁），且徵得證人丁○○
    同意後拍攝傷口部位照片2 張附卷可參（見本院訴卷第92、
    93頁），是此部分之事實，固堪以認定。
  (二)惟查證人即被害人丁○○於本院審理時具結證稱：伊認識被
    告為朋友關係，交情不錯，確有於前揭案發時地與被告、證
    人即冒名「莊文珍」之人及另外兩個人，共5 位友人一同在
    該處飲酒，當天因被告岳母曾介紹梁育誠及「莊文珍」至伊
    處工作，又因是颱風天、下雨很吵，伊與被告聊天，被告說
    梁育誠是去伊處工作替伊賺錢，但伊回稱沒有，嗣包括伊在
    內共4 、5 人就在打撲克牌，打完牌後，伊拿500 元給梁育
    誠去買啤酒，但被告稱梁育誠欠渠500 元，就把伊給梁育誠
    的錢取走，彼此乃發生口角，被告即拿酒瓶敲伊頭部，酒瓶
    遂破裂，被告又持扣案破掉酒瓶指著伊並嗆聲，之後伊就手
    撥開，於是彼此發生拉扯，破酒瓶就不小心劃到伊的脖子，
    被告並無繼續要刺伊，當時2 人並無互相以雙手扭住對方脖
    子或身體扭打在一起，2 人靠很近，大概1 支手的距離，發
    生當時伊也沒有感覺，也沒發現有流血，是旁邊4 、5 個朋
    友告訴伊有流血，冒名「莊文珍」之人就趕快去開車，伊在
    門口等候上車至醫院急診，伊自行用衣服按住脖子上傷口，
    不然血會溢出來，並自行上車，伊在加護病房住了6 天，總
    共住院11、2 天，當時一起喝酒之人在旁邊都有看到發生口
    角之事，被告並未阻止伊就醫，現並已與伊達成和解，賠償
    伊30萬元，且已全部付清，告訴人即伊妻乙○○亦要撤回本
    件告訴，被告拿酒瓶敲伊頭部而流血時，冒名「莊文珍」之
    人即去開車，故被告拿酒瓶刺伊時，該人並未看到被告拿酒
    瓶刺伊脖子，另在場之梁育誠、陳清瑞及綽號「齊鼻」之人
    均在玩牌，亦皆未看到被告拿酒瓶刺到伊脖子之情形，現脖
    子上之疤痕即是遭被告不慎刺傷經手術所留下之疤痕等語證
    述綦詳（見本院訴卷第78至84頁），互核與被告前揭辯解所
    述情節大致相符，是此部分事實應非子虛。由上開證人即被
    害人丁○○所述情節，顯見本件被告持玻璃酒瓶敲擊被害人
    之原因應係不滿被害人所僱梁育誠之工作表現，及被告取走
    梁育誠手中被害人交代買酒之500 元款項，始心生不滿情緒
    ，並非彼此間有何深仇大恨，以被告行為當時所處之客觀情
    境及所受之刺激尚非均屬嚴重，且發見被害人脖頸部流血後
    即停手，未有進一步攻擊之行動或阻止被害人就醫之舉等情
    ，應尚無產生殺人之動機至明。
  (三)又扣案被告所持之破酒瓶，經本院當庭勘驗：酒瓶係玻璃材
    質，僅扣到酒瓶瓶口約1/3 ，破裂處尖銳，長度約12公分，
    有本院準備程序筆錄1 份在卷可證（見本院訴卷第44頁），
    並有當庭拍攝之扣案物照片2 張附卷可稽（見本院訴卷第45
    頁），其攻擊力道自遠遜於實心鋁棒或鐵管，且屬短小之破
    玻璃瓶口之物，尚非一般致命銳利刀械衡情即能認定係專持
    以殺傷他人之用所可比擬。況依證人即被害人丁○○於本院
    審理時證稱：被告先持酒瓶敲伊頭部，酒瓶遂破裂，被告又
    持扣案破掉酒瓶指著伊並嗆聲，之後伊就手撥開，於是彼此
    發生拉扯，破酒瓶就不小心劃到伊的脖子致傷等語明確（見
    本院訴卷第79、80頁），參以前述認定之情節，顯見被告以
    空玻璃啤酒瓶敲擊被害人頭部僅一下，且敲擊後該酒瓶已因
    破裂僅持有酒瓶口部分，被告即並未有再繼續攻擊被害人或
    阻止就醫之行為甚明，是亦尚難以被告持空玻璃啤酒瓶敲擊
    被害人頭部一下之動作，遽認被告具有殺人之犯意，且被害
    人所受較嚴重之穿刺傷為脖頸部位，則被告得否確實掌握其
    刺擊部位，尚非無疑，是被告持破裂酒瓶口部位劃刺中被害
    人頸部，應屬突發狀況，尚非被告有意刺擊所致，故被告有
    無蓄意殺害被害人致死，實非無疑。另被告僅刺被害人1 下
    、未有繼續刺擊之舉乙情，業據證人丁○○於本院審理時結
    證在卷（見本院訴卷第82頁），亦有被害人受傷照片2 張在
    卷可參（見本院訴卷第92、93頁），衡情當時證人丁○○因
    阻擋被告持破裂酒瓶口指著伊嗆聲乃揮手與之拉扯，復他人
    均僅在旁玩牌而未加注意，則當時並無立即可阻止被告繼續
    攻擊被害人之客觀情狀，倘若被告確有致被害人於死之犯意
    ，當可於刺傷被害人頸部後，趁被害人無力防禦阻擋之際，
    繼續以所持尖銳瓶口器物猛力接續攻擊被害人其他身體重要
    部位至死，然被告未如此為之，益徵被告辯稱並無殺人犯意
    乙節，尚非全然不足採信。又本件被害人受有脖頸部位穿刺
    傷併大量出血之傷害，然被害人未加以追究、並已達成和解
    之事實，業據證人丁○○於本院審理時結證屬實在卷（見本
    院訴卷第81頁），衡諸常情，苟被告確對被害人有殺害並欲
    致告訴人於死之動機表徵，被害人本人豈會不予追究之意（
    本件非被害人本人提出告訴）。末參以若被告欲故意刺殺被
    害人，於僅持有短小之破玻璃瓶口之器物時，因持以揮刺行
    兇本非容易，理應順勢朝被害人心臟等明顯且較大範圍足以
    致命之身體部位下手，方能達欲置被害人於死地之目的，衡
    情實不致會朝範圍狹窄不易瞄準之被害人脖頸身體部位為刺
    殺之舉，復佐被害人上開證述，並基於「罪證有疑，利於被
    告」之法則（最高法院94年度台上字第2032號判決意旨參照
    ），是就被告持扣案物劃傷被害人脖頸部之行為，僅能訴究
    渠涉犯刑法第284 條第1 項之過失傷害罪嫌甚明。
  (四)被告既與被害人丁○○為交情甚篤之友人，則是否僅因上開
    些微枝節細故引發口角衝突，即會驟然萌生殺害被害人之意
    ，已屬可疑。參以被害人雖受有左邊頭皮擦傷及右上眼瞼撕
    裂傷之傷勢，然均為撕裂傷或擦傷，並無深度之傷害，且被
    害人住院11、2 日現已出院乙節，亦經被害人供證在卷（見
    本院訴卷第80頁），並觀諸上開被害人病歷資料，顯見被害
    人傷勢雖重，然尚未達到有生命危險之程度，且主要係脖頸
    部穿刺傷需診療之故，尚與頭部傷勢無涉，準此，縱認被告
    有持上開酒瓶毆擊被害人頭部、並不慎刺及被害人脖頸部之
    行為，至多僅能分別成立普通傷害罪及過失傷害罪，尚難遽
    認被告有殺人之犯意而該當殺人未遂罪，至為明確。
六、次按刑法第277 條第1 項普通傷害罪及同法第284 條第1 項
    之過失傷害罪，依同法第287 條前段之規定，均須告訴乃論
    。又告訴乃論之罪，告訴人於第一審辯論終結前，得撤回其
    告訴；告訴乃論之罪，告訴經撤回者，法院應諭知不受理之
    判決，刑事訴訟法第238 條第1 項及第303 條第3 款分別定
    有明文。再者，告訴乃論之罪，告訴人於第一審辯論終結前
    得撤回其告訴，倘法院認被告無殺人故意，改依刑法第277
    條第1 項之傷害罪及同法第284 條第1 項之過失傷害罪處斷
    ，該條項之罪，均須告訴乃論，既經告訴人於第一審辯論終
    結前具狀撤回告訴，自應諭知不受理之判決（最高法院47年
    臺非字第41號判例同旨可參）。又按告訴人提起告訴無需明
    示其罪名，僅依其所陳述之事實，仍無礙於告訴之效力（最
    高法院74年度台上字第1281號判例要旨參照），經查本件係
    由被害人之妻乙○○於警詢時提出本案告訴（見警卷第7 頁
    ），雖告訴人係告訴殺人未遂罪名，然依其所陳述之事實，
    仍無礙於已告訴被告上開所涉普通傷害及過失傷害等罪嫌之
    效力，惟現業據告訴人於本院審理中當庭撤回告訴，有撤回
    告訴狀1 份在卷可參（見本院訴卷第127 頁），告訴人既撤
    回告訴，且本院認被告所涉犯者係刑法第277 條第1 項之普
    通傷害罪及同法第284 條第1 項之過失傷害罪嫌，則揆諸前
    開說明，本件自均應諭知不受理之判決。
據上論斷，應依刑事訴訟法第303 條第3 款，判決如主文。
本案經檢察官丙○○到庭執行職務。
中    華    民    國    98    年    8     月    14    日
                  刑事第八庭  審判長法  官  洪能超
                                    法  官  蔣志宗
                                    法  官  林建鼎
以上正本證明與原本無異。
如不服本判決應於收受本判決後10日內向本院提出上訴書狀，並
應敘述具體理由，如未敘述上訴理由者，應於上訴期間屆滿後20
日內補提理由書狀於本院（均須按他造當事人之人數附繕本）「
切勿逕送上級法院」。
告訴人或被害人如對於本判決不服者，應具備理由請求檢察官上
訴，其上訴期間之計算係以檢察官收受判決正本之日期為準。
中    華    民    國    98    年    8     月    24    日
                                    書記官  林秀敏


司法院資訊處製作；財團法人民間司法改革基金會備份。
